【裁判字號】    95,台上,5261
【裁判日期】    950922
【裁判案由】    違反毒品危害防制條例
【裁判全文】
最高法院刑事判決            九十五年度台上字第五二六一號
上  訴  人  乙○○（冒名陳金墩）
選任辯護人  游文華律師
上  訴  人  甲○○
            丙○○
上列上訴人等因違反毒品危害防制條例案件，不服台灣高等法院
中華民國九十五年六月三十日第二審更審判決（九十五年度上重
更(一)字第一八號，起訴案號：台灣桃園地方法院檢察署九十三年
度偵字第一三六二三號），提起上訴，本院判決如下：
    主  文
上訴駁回。
    理  由
按刑事訴訟法第三百七十七條規定：上訴於第三審法院，非以判
決違背法令為理由，不得為之。是提起第三審上訴，應以原判決
違背法令為理由，係屬法定要件。且必須依據卷內資料為具體之
指摘，並足據以辨認原判決已具備違背法令之形式，始屬相當。
本件原判決依憑上訴人甲○○於民國九十三年八月二十六日，接
受安排前往緬甸，並由上訴人丙○○、乙○○（冒名陳金墩）二
人陪同至中正國際機場搭乘飛機途中，由丙○○在車內交付甲○
○現金新台幣（下同）五千元、黑色休閒鞋、衣服、皮箱及機票
等物，並告知屆期返回台灣時，再由乙○○取回上開黑色休閒鞋
、衣服、行李箱等物品。嗣於同月三十日十二時五十分許，甲○
○穿著丙○○於出國前所交付，並於緬甸時，以夾藏方式置放入
有第一級毒品海洛因之黑色休閒鞋，自緬甸仰光搭乘華信航空公
司AE838 班次飛機返台，而將上開管制進口之第一級毒品海洛因
私運入中華民國國境內。同日在中正國際機場第一航廈通關檢查
時，經警員發現有異而當場在該黑色休閒鞋夾層內起出前述夾藏
之海洛因毒品四包（驗餘總淨重628.56公克，純度76.39 ﹪，純
質淨重480.16公克，且前開毒品係以塑膠袋包裝，外層再以黑色
膠帶綑綁，包裝總重68.67 公克）及供運輸第一級毒品海洛因用
之黑色休閒鞋一雙。嗣經警員追問甲○○有無接應之人時，乃分
別再查獲乙○○、丙○○等各節，業據甲○○於警詢及偵審中供
述明確，且為丙○○、乙○○於警詢、偵查及第一審審理中所俱
不否認，並經證人即本件查獲之警員王書展、王偉群、劉東寶到
庭證述綦詳。而扣案以塑膠袋包裝，外層再以黑色膠帶綑綁之粉
狀物品四包，經鑑驗結果，均含毒品海洛因成份（驗餘總淨重62
8.56公克，純度76.39﹪，純質淨重480.16 公克），有法務部調
查局九十三年九月二十三日調科壹字第080008233 號鑑定通知書
一紙在卷可憑。此外，復有卷附航空警察局查獲涉嫌毒品危害防
制條例毒品初步鑑驗報告單、台北關稅局扣押貨物、運輸工具收
據及搜索筆錄、現場查獲照片四幀、旅客入出境紀錄查詢、甲○
○護照等物在卷可稽，及前開查獲之第一級毒品海洛因四包、供
包裝前述毒品所用之塑膠袋四只（含外層再以黑色膠帶綑綁）及
用以夾藏前述毒品所用之黑色休閒鞋一雙扣案可證。再者，緬甸
地區盛產海洛因毒品，每年自此地區偷運輸出世界各地之海洛因
不計其數，另毒梟多利用國人到緬甸觀光旅遊後返國之際，在身
上或攜帶之物品（例如土產、食品、行李）內夾藏運輸海洛因進
口，為治安或海關人員在機場查獲之情形，亦為報章或電視等媒
體上所常見。而甲○○係國中畢業，於案發時已年滿三十歲，另
乙○○係大學肄業，於案發時年屆五十，並依其所述係在從事代
書行業等情；應具有相當豐富之社會閱歷、經驗及判斷是非之能
力；且佐以乙○○從偵查中至第一、二審有一年期間均冒用「陳
金墩」姓名應訊，其心態即屬可議，經陳金墩本人向原審法院上
訴審呈報係遭第三人冒用等情附卷可按，嗣經原審法院上訴審訊
問乙○○後，始供稱係冒用「陳金墩」姓名，足證乙○○明知且
自始即有運輸毒品之犯行，而冒用「陳金墩」名義以掩飾其行，
逃避刑責。故甲○○、乙○○二人對於綽號「陳董」之人及丙○
○等人此次安排甲○○前往緬甸，除給付報酬、提供免費機票、
當地食宿費用以外，尚交付隨身穿著、攜帶之黑色休閒鞋、衣服
及行李箱等物品，且於甲○○自緬甸返回台灣之際，更異於常情
要求乙○○前往機場接機，囑咐乙○○取回先前所交付，價值甚
為微薄之黑色休閒鞋等特定物後，再送至台北轉交丙○○之行為
，顯係從事運輸第一級毒品海洛因返回台灣之事，在在足證甲○
○、乙○○、丙○○之犯行明確。依上述情節以觀，綽號「陳董
」、「阿得」、「阿貴」之人與丙○○、陳金墩、甲○○等人就
此次運輸第一級毒品之犯行間，關係非淺，且均知情而相互配合
分工，彼此間應有犯意聯絡、行為分擔。因而撤銷第一審科刑判
決，改判依想像競合犯從一重論處丙○○、甲○○、乙○○共同
運輸第一級毒品，丙○○、甲○○各處有期徒刑拾貳年；乙○○
處有期徒刑拾參年陸月。已詳敘其所憑之證據及認定之理由。對
於乙○○辯稱：伊介紹甲○○前往緬甸是去辦理假結婚，並不知
道綽號「陳董」等人係在從事運輸第一級毒品海洛因返回台灣；
另甲○○辯稱：乙○○告訴伊去緬甸是要辦理假結婚，伊真的不
知道鞋子裡面藏有海洛因毒品云云，何以均不足採信，亦已依據
卷內資料詳予指駁。並說明運輸第一級毒品罪為法定刑死刑或無
期徒刑之罪，刑責甚重；惟查丙○○素行尚稱良好，有法院被告
全國前案紀錄表一份在卷可稽，且其於警詢、偵查、第一審及原
審審理中均坦承犯行，深具悔意，且其於案發積極配合員警，並
提出幕後策劃之綽號陳董之聯絡資料、照片供員警調查，雖未能
查獲綽號「陳董」之人，然仍見其確有悛悔之意，及檢察官亦未
對其求處無期徒刑之重刑；另乙○○雖係代為覓尋出國私運毒品
入境之角色，然其於本件係僅次要角色，並非居於幕後策劃之主
要人員，尚無實際獲得鉅額利益；另甲○○於案發時因無工作，
且其因身有殘疾，即謀生不易，一時失慮，意志不堅，受他人利
用為此重大犯行，及念其此次運輸毒品所得之利益微薄等情。又
本件私運入境之毒品即時查獲，未流出市面，尚未造成重大危害
，原審衡酌其等各情，認為上訴人等三人所犯之罪，不無情輕法
重，尚堪憫恕之情形，爰各依刑法第五十九條之規定酌減其刑。
從形式上觀察，並無違背法令之情形存在。次查犯罪事實之認定
及證據之取捨，乃事實審法院之職權，且法院憑以認定犯罪事實
之證據，並不以直接證據為限，即綜合各種證據，本於推理作用
，為其認定犯罪事實之基礎，如不違背經驗法則與論理法則，即
不得指為違法，而據為上訴第三審之理由。原判決綜合各種證據
，認定上訴人等有上揭犯行，究竟違背如何之經驗法則或論理法
則，上訴意旨，並未具體指明，徒憑己見，就原判決已說明之事
項或屬原審採證認事職權之適法行使，任意指摘有理由不備、矛
盾及採證違法，且仍為單純事實之爭執，難謂為適法之第三審上
訴理由。次查原判決已說明犯運輸毒品之罪，供出毒品來源，因
而破獲者，得減輕其刑，毒品危害防制條例第十七條定有明文，
其立法意旨重在鼓勵具體供出上游販毒者，俾資追查毒梟前手及
其上游毒品，以杜絕毒品之蔓延與氾濫為目的，倘僅自白所運輸
毒品之事證及共犯為何人，但尚未進而查獲毒梟前手、或其上游
毒品者仍不得執此邀本條規定之寬減。依此，本件丙○○僅係供
出共犯綽號「陳董」之人，並非供出毒品之來源，而再破獲毒品
提供者或毒梟前手，是本件情形與前開條例第十七條規定之情形
，尚屬有間，是丙○○於原審陳稱其有供出上線，係礙於警方遲
緩致沒有抓到，伊依法應減輕其刑辯解云云，容有誤會，於理由
內詳加說明論述。丙○○上訴意旨仍執此指摘原判決有理由不備
之違法，尚非上訴第三審之適法理由。再乙○○、甲○○係本件
共犯，其等縱已供出其他共犯，亦與毒品危害防制條例第十七條
規定之要件不合，原判決未依該條減輕其刑，亦無違法。乙○○
、甲○○上訴意旨指摘原判決有不適用法則之違法，尚非第三審
上訴之合法理由。又本院為法律審，除依刑事訴訟法第三百九十
四條第一項但書規定，得對之為調查之事實外，並不調查事實及
證據。甲○○上訴意旨請求傳訊證人郭明炎、鄧國光二人以證明
其係不知情被利用云云，本院無從審酌。上訴意旨指摘之各節，
均與法律規定得為第三審上訴理由之違法情形，不相適合，其等
上訴為違背法律上之程式，應予駁回。
據上論結，應依刑事訴訟法第三百九十五條前段，判決如主文。
中    華    民    國  九十五  年    九    月  二十二  日
                      最高法院刑事第十庭
                          審判長法官  洪  清  江
                                法官  石  木  欽
                                法官  李  伯  道
                                法官  林  勤  純
                                法官  陳  晴  教
      本件正本證明與原本無異
                                      書  記  官
中    華    民    國  九十五  年    九    月  二十九  日
                                                      Ｑ


司法院資訊處製作；財團法人民間司法改革基金會備份。
